臺灣苗栗地方法院刑事判決              100年度訴字第373號
公  訴  人  臺灣苗栗地方法院檢察署檢察官
被      告  賴誌星
上列被告因偽造文書等案件，經檢察官提起公訴（100 年度偵字
第2238號），本院以簡式審判程序審理，判決如下：
    主  文
賴誌星犯行使偽造準私文書罪，累犯，處有期徒刑陸月，如易科
罰金，以新臺幣壹仟元折算壹日。
    犯罪事實及理由
一、犯罪事實：
    本件犯罪事實均引用檢察官起訴書之記載（如附件）。
二、證據論述：
    除增加被告於本院之自白、臺灣高等法院被告前案紀錄表1
    份外，其餘亦引用檢察官起訴書證據並所犯法條欄所載之證
    據（如附件）。
三、論罪科刑：
  (一)按所謂電磁紀錄，指以電子、磁性或其他無法以人之知覺直
    接認識之方式所製成之紀錄，而供電腦處理之用者。又電磁
    紀錄乃藉機器或電腦之處理所顯示之聲音、影像或符號，足
    以為表示其用意之證明者，以文書論，刑法第10條第6 項、
    同法第220 條第2 項分別定有明文；次按刑法第339 條第1
    項、第2 項分別規定詐欺取財罪及詐欺得利罪，前者之行為
    客體係指財物，後者則指取得債權、免除債務、延期履行債
    務或提供勞務等財物以外之財產上不法利益（參照最高法院
    86 年 度台上字第3534號判決意旨）。而本件被告利用電腦
    設備連接網際網路，先後擅自以電腦設備連結網際網路至紅
    陽公司所經營之「PLAY104 」線上遊戲網站，冒用被害人羅
    倢姈之名義，以附表所示之金額，向該網站購買附表所示之
    遊戲點數，並將上開花旗銀行信用卡之卡號、授權碼及有效
    年月等資料輸入該網站之遊戲點數申購網頁空白欄位內，偽
    造不實線上刷卡消費訂單之電磁紀錄，虛偽表示係由被害人
    以個人名義進行付款交易，使交易對象即紅陽公司得據以請
    求發卡銀行即花旗銀行撥付各筆消費款項，從而該等電磁紀
    錄性質上即具有表彰持卡人本人簽帳消費之法律意義，自屬
    刑法第220 條第2 項所稱之準私文書無訛。是被告分別於附
    表所示之時間冒用被害人名義虛偽輸入信用卡認證資料之電
    磁紀錄，致使紅陽公司、花旗銀行陷於錯誤，被告因而詐取
    價值1 萬7 千元之不法利益即如附表所示之網路遊戲點數，
    自應該當刑法第216 條、第220 條第2 項、第210 條之行使
    偽造準私文書罪及同法第339 條第2 項之詐欺得利罪。
  (二)至起訴意旨疏未慮及遊戲點數雖在現實社會中得為交易客體
    而具有一定之財產價值，應認屬財產上之利益，但終究尚非
    具有固定形體之「物」，因而謂被告係犯刑法第339 條第1
    項之詐欺取財罪，尚有未合，惟起訴意旨之社會基本事實相
    同，本院自得變更法條予以審理，併予敘明。又被告擅以被
    害人名義而在網路使用被害人之信用卡付款購買遊戲點數之
    （法律上）一行為，同時觸犯前開2 罪名，應論以想像競合
    犯，並從一重依行使偽造準私文書罪論處。又被告偽造準私
    文書之低度行為，為行使之高度行為所吸收，不另論罪。又
    被告有訴書犯罪事實欄所載之竊盜等前科紀錄，於97年5 月
    28日執行完畢，此有臺灣高等法院被告前案紀錄表1 份在卷
    可佐，是其於上述有期徒刑執行完畢後，5 年內故意再犯本
    件上述有期徒刑以上的罪，為累犯，應依刑法第47條第1項
    規定，加重其刑。又其於被告就附表所示各部分，均擅用被
    害人羅倢姈名義，而以被害人之信用卡付款購買遊戲點數等
    舉措，惟各該舉措，乃俱於密切接近之時地內實施，且又侵
    害相同之法益，則按一般社會健全觀念，各該行為之獨立性
    極為薄弱，尚難以強行分開，從而在刑法評價上，自應視為
    數個舉動之接續施行，合為包括之一行為予以評價，而認屬
    包括一罪之接續犯，較為合理（最高法院86年度台上字第32
    95號判例意旨可資參照）。而起訴意旨認係犯意各別，行為
    互殊，應分論併罰，容有誤會，併予指明。本院審酌被告擅
    用被害人羅倢姈名義，而以被害人羅倢姈之信用卡付款購買
    遊戲點數，足生損害被害人羅倢姈、紅陽公司及花旗銀行銀
    行對交易資料管理之正確性，其行為實屬不該。復念及被告
    有上述前科紀錄，此有臺灣高等法院被告前案紀錄表附卷可
    稽，暨犯後尚能坦承犯行，兼衡其犯罪之動機、目的、手段
    、智識程度、生活狀況，及所獲取之不法利益價值1 萬7 千
    元等一切情狀，量處如主文所示之刑，並諭知易科罰金之折
    算標準，以資懲儆。
據上論斷，應依刑事訴訟法第273 條之1 第1 項、第299 條第1
項前段、第300 條、第310 條之2 、第454 條第2 項，刑法第21
6 條、第210 條、第220 條第2 項、第339 條第2 項、第55條、
第47條第1 項、第41條第1 項前段，刑法施行法第1 條之1 第1
項前段、第2 項，判決如主文。
本案經檢察官林文中到庭執行職務。
中    華    民    國   100    年    7     月    5     日
                  刑事第一庭  法  官  呂曾達
以上正本證明與原本無異。
如不服本判決應於收受判決後10日內向本院提出上訴書狀，並應
應敘述具體理由。其未敘述上訴理由者，應於上訴期間屆滿後20
日內向本院補提理由書 (均須按他造當事人之人數附繕本)「 切
勿逕送上級法院」。告訴人或被害人如對本判決不服者，應具備
理由請求檢察官上訴，其上訴期間之計算係以檢察官收受判決正
本之日期為準。
                              書記官  劉容辰
中    華    民    國   100    年    7     月    5     日
附錄論罪科刑法條
中華民國刑法第216條
（行使偽造變造或登載不實之文書罪）
行使第 210 條至第 215 條之文書者，依偽造、變造文書或登載
不實事項或使登載不實事項之規定處斷。
中華民國刑法第210條
（偽造變造私文書罪）
偽造、變造私文書，足以生損害於公眾或他人者，處 5 年以下
有期徒刑。
中華民國刑法第220條第2項
（準文書）
在紙上或物品上之文字、符號、圖畫、照像，依習慣或特約，足
以為表示其用意之證明者，關於本章及本章以外各罪，以文書論
。
錄音、錄影或電磁紀錄，藉機器或電腦之處理所顯示之聲音、影
像或符號，足以為表示其用意之證明者，亦同。
中華民國刑法第339條第2項
（普通詐欺罪）
意圖為自己或第三人不法之所有，以詐術使人將本人或第三人之
物交付者，處 5 年以下有期徒刑、拘役或科或併科 1 千元以下
罰金。
以前項方法得財產上不法之利益或使第三人得之者，亦同。
前二項之未遂犯罰之。